臺灣臺北地方法院民事裁定
110年度國簡抗字第2號
抗  告  人  何牧珉  

相  對  人  臺北市政府警察局松山分局

法定代理人  李權哲  
上列當事人間請求國家賠償事件，抗告人對於民國109年12月22
日本院臺北簡易庭109年度北國簡字第25號裁定提起抗告，本院
裁定如下：
    主  文
原裁定廢棄。
    理  由
一、按原告之訴，起訴不合程式或不備其他要件者，法院應以裁
    定駁回之，民事訴訟法第249條第1項第6款定有明文。次按
    ，依國家賠償法請求損害賠償時，應先以書面向賠償義務機
    關請求之。必賠償義務機關拒絕賠償，或自提出請求之日起
    逾30日不開始協議，或自開始協議之日起逾60日協議不成立
    時，請求權人始得提起損害賠償之訴，此觀諸國家賠償法第
    10條第1項、第11條第1項前段規定即明。是以「協議」乃為
    訴請國家賠償之先行程序，違反者，其訴難認為合法（最高
    法院95年度台上字第1673號民事裁判意旨參照）。又請求權
    人因賠償義務機關拒絕賠償，或協議不成立而起訴者，應於
    起訴時提出拒絕賠償或協議不成立之證明書；請求權人因賠
    償義務機關逾期不開始協議或拒不發給前項證明書而起訴者
    ，應於起訴時提出已申請協議或已請求發給證明書之證明文
    件（國家賠償法施行細則第37條參照），此乃訴權存在之必
    備要件，亦屬法院應依職權調查之事項（最高法院85年度台
    上字第2552號民事裁判意旨參照）。從而，原告如未以書面
    向被告機關請求或未具備國家賠償法第11條第1 項規定之情
    形即遽提起國家賠償訴訟，其起訴即不備要件而非合法，法
    院即應依首揭規定，以裁定駁回之。
二、本件抗告意旨略以：伊已依國家賠償法以書面向相對人請求
    損害賠償，亦經相對人書面拒絕之，然該拒絕賠償書正本佚
    失而無法於起訴時檢附相關資料，惟伊於起訴狀載明相關文
    號，原審仍得向相對人調閱相關文書；且伊另於民國109年1
    1月29日將民事訴訟補充狀經由司法院電子訴訟文書平台再
    度陳明拒絕賠償理由書之文號，並聲請原審調查該證據，原
    審捨未調查，逕以裁定駁回，顯未盡職權調查之責，爰請求
    廢棄原裁定等語。
三、經查，抗告人於109年10月26日向相對人提起本件國家賠償
    訴訟前，已於108年10月15日向相對人提出國家賠償請求書
    ，並於原審陳明係依國家賠償法規定提起本件訴訟，其起訴
    狀亦記載：經相對人於108年12月9日以北市警松分行字第10
    83060997號函（下稱系爭函文）拒絕等語（見原審卷第7頁
    ），復經本院依職權調查抗告人是否曾向相對人請求國家賠
    償，亦確認相對人就抗告人請求國家賠償乙事，已以系爭函
    文回覆：「臺端主張國家賠償核與國家賠償法第2條第2項之
    構成要件未合，本分局顯無賠償責任」，此有該函文、臺北
    市政府國家賠償案件追認案件一覽表在卷可憑（見本院卷第
    47至52頁、第64頁），足認抗告人於提起本件訴訟程序前，
    已踐行國家賠償法規定之協議程序甚明。抗告人雖未具狀提
    出曾向相對人請求賠償之相關書面資料，然其已向原審表明
    系爭函文之文號，原審未依職權為調查，仍定期命抗告人補
    正，並逕以抗告人逾期未補正為由，裁定駁回其訴，實有未
    合，抗告意旨指摘原裁定不當，求予廢棄，為有理由，爰由
    本院予以廢棄，發回原審更為適當之處理。
四、據上論結，本件抗告為有理由，爰裁定如主文。
中　　華　　民　　國　　110 　年　　 10 　  月　 12　 日
                  民事第八庭  審判長法　官　鄭佾瑩
                                    法  官  陳宣每
                                    法　官　王秀慧
以上正本係照原本作成。
本裁定不得再抗告。
中　　華　　民　　國　　110 　年　　10　　月　　12　　日
                                    書記官  何明芝